【裁判字號】    98,交抗,2770
【裁判日期】    981124
【裁判案由】    違反道路交通管理處罰條例
【裁判全文】
臺灣高等法院交通事件裁定            98年度交抗字第2770號
抗  告  人
即受處分人  甲○○
上列抗告人因違反道路交通管理處罰條例案件，不服臺灣桃園地
方法院中華民國98年10月27日所為裁定（98年度交聲字第1535號
），提起抗告，本院裁定如下：
    主  文
抗告駁回。
    理  由
一、原處分以：抗告人即受處分人甲○○（下稱抗告人）駕駛所
    有車號：L6 -4019自用一般小客車於民國97年10月13日22時
    38分許，行經中壢市○○路與延平路口，左轉家樂福方向行
    駛時闖紅燈，經原舉發單位桃園縣政府警察局中壢交通隊警
    員攔停，並當場掣發桃警交字第DB0000000號舉發通知單予
    以舉發，且將該通知單交付予抗告人簽收。嗣經原處分機關
    調查結果，認抗告人確有前述違規行為，乃依道路交通管理
    處罰條例第53條第1項、第63條第1項，違反道路交通管理事
    件統一裁罰基準及處理細則第41條、第43條、第44條、第67
    條之規定，於98年6月17日以壢監裁罰字第裁52-DB0000000
    號裁決書，裁處抗告人罰鍰新臺幣（下同）5,400元，並記
    違規點數3點等語。
二、抗告人聲明異議意旨略以：抗告人雖未否認伊有於上開時間
    地點闖紅燈之事實，惟以舉發機關並未提供違規相片，且前
    開違規通知單上之身分證字號其中一碼有記載錯誤之情形，
    認原處分於法有違，請求撤銷原處分等云云。
三、原裁定以：(一)本件抗告人確有行經有燈光號誌管制之交岔路
    口闖紅燈之違規事實，業據證人即舉發員警何立人於原審訊
    問時結證稱：本件違規係伊所舉發，... 伊對車主已經沒有
    印象，... 當場開單的，都沒有照相。... 一般伊開單都是
    有拿證件，如果沒有帶證件，伊會查詢車籍系統，伊還會開
    另外一張未帶駕照的罰單，所以本件應該是有帶證件，伊用
    抄的。...舉發單上身分證字號錯誤號碼「0」，應該是要寫
    「6」，...一般民眾只簽一個字，伊等也不會有意見。
    ... 當天伊開了二張紅單，伊等站在路口，主要是針對闖紅
    燈的比較多。... 伊除了填寫證件外，會稍微看一下照片是
    否為本人等語情節大致相符，並有本件舉發違反道路交通管
    理事件通知單、桃園縣政府警察局中壢分局函、裁決書、送
    達證書等資料在卷可稽。是何立人上開證述情節與事實符合
    ，應堪採信。(二)按依道路交通管理處罰條例科處行政罰事件
    ，依據公法爭議之舉證責任分配法則，固應先由行政機關就
    其業已履踐相關正當法程序，以及人民應受處罰之客觀違反
    法令行為，負證明之責，受處罰人就行政機關已為相當證明
    之前事項，若主張欠缺主觀歸責條件或為其他抗辯，亦須就
    其所辯提出反證。惟行政機關對於前開應為舉證事項，非不
    得以執行查察取締勤務人員，依據調查人證之程序，使就親
    歷事實提供不可替代之證明方法，尤於當場舉發交通違規事
    件，鑑於交通違規事實往往驟然而現、稍縱即逝，若硬性要
    求舉發員警不分違規情節，一律必須預留證據，俾便事後提
    出供法院審酌，除有現實技術可行性之困難外，勢將大幅提
    高交通管理之行政成本，並嚴重削弱道路交通管理之行政效
    能，此絕非立法者制定道路交通管理法規之本意。況且受處
    罰人就證人所述見聞經過之真實性倘有質疑，除依法定交互
    詢問程序加以檢驗外，不得僅因證人之個人身分、地位或憑
    已意主觀私人臆測見解逕指為必須代以其他特定之證據方法
    ，且證人即舉發員警何立人業於原審訊問時依法具結，表明
    願受偽證罪責，足堪擔保其等證言之可信性。此外，復查無
    證據足資證明上開證人有捏造事實或違法取締，其證述不足
    採信之情事，是抗告人所辯，並無理由，本件事證明確，抗
    告人之違規行為堪以認定。(三)至於抗告人所陳舉發通知單上
    所記載身分證字號有一碼錯誤之情形，應屬誤繕，舉發機關
    業已具函更正，且原處分機關為裁決時，亦已逕行更正為正
    確之身分證字號，並不影響本件裁決書之效力，併予敘明。
    (四)另就本件舉發通知單「收受通知聯者簽章」欄上之簽名，
    因比劃簡單、特徵不明顯之緣故，雖無法鑑定與抗告人之字
    跡是否相符，有內政部警政署刑事警察局函在卷可稽，然如
    上所陳，本件舉發違規既經舉發員警當場攔查並核對證件所
    為，參以抗告人在舉發當時並無身分證件遺失，且上開車輛
    亦未有失竊之情形以觀，本件違規之當事人應為抗告人本人
    無訛。(五)綜上，抗告人上開辯解，並無依據，尚難憑採。揆
    諸前開規定及說明，原處分機關上揭裁決抗告人罰鍰5,400
    元，並記違規點數3點並無不當，是本件聲明異議為無理由
    ，應予駁回。
四、抗告意旨略以：抗告人於第一次收受加倍罰金之罰單前，無
    任何通知單或更改身分證通知。抗告人身分證有補發紀錄，
    紅單上簽名經筆跡鑑定非抗告人所簽，開單員警未見過抗告
    人，且無違規物證。抗告人權益被忽略，加倍罰鍰於法無據
    。
五、經查：原裁定已就舉發通知單上身分證字號誤繕之情形及其
    上之簽名因故無法鑑定是否與抗告人筆跡相符、並有人證、
    物證相佐等節，詳予說明。經核並無不合。抗告人仍執陳詞
    置辯，為無理由，應予駁回。
據上論結，應依道路交通管理處罰條例第89條、道路交通案件處
理辦法第26條，刑事訴訟法第412條，裁定如主文。
中    華    民    國    98    年    11    月    24    日
                  刑事第十二庭審判長法  官  蔡永昌
                                    法  官  陳榮和
                                    法  官  蔡國在
以上正本證明與原本無異。
不得再抗告。
                                    書記官  顧哲瑜
中    華    民    國    98    年    11    月    24    日


司法院資訊處製作；財團法人民間司法改革基金會備份。
